【裁判字號】    91,簡,799
【裁判日期】    920617
【裁判案由】    地價稅
【裁判全文】
臺北高等行政法院判決                              九十一年度簡字第七九九號
    原      告  甲○○
    被      告  臺北市稅捐稽徵處
    代  表  人  乙○○處長）.
    訴訟代理人  丙○○
                丁○○
右當事人間因地價稅事件，原告不服台北市政府中華民國九十一年七月十九日府訴字
第○九一○四三一八五○一號訴願決定，提起行政訴訟。本院判決如左：
    主  文
原告之訴駁回。
訴訟費用由原告負擔。
    事  實
一、事實概要：原告於九十年五月二十三日經臺灣士林地方法院拍賣取得台北市○○
    區○○段三小段六七０、六八一地號等二筆土地，嗣於九十年五月三十一日辦理
    不動產移轉登記完竣，經原處分機關大同分處依地政機關編送之地價歸戶資料，
    核定課徵原告九十年期地價稅額計新臺幣（以下同）三七、０三八元。原告不服
    ，申請復查，經原處分機關以九十年十二月二十日北市稽法丙字第九０六六五二
    四一００號復查決定予以駁回，原告仍不服，提起訴願，亦遭駁回，猶不甘服，
    遂向本院提起行政訴訟。
二、兩造之主張：
甲、原告起訴意旨略以：
  (一)本件原處分機關既依法提出增值稅款參與分配，僅因增值稅在債權分配上係最優
    先清償，而地價稅、房屋稅等債權償還順序則在抵押權之後，且抵押權設定抵押
    有六人之多，原處分機關當然不會提出陳報；且本件土地原有人尚積欠八十八年
    及八十九年地價稅未繳，原處分機關難道不知？至原告領得移轉證明書，原處分
    機關竟稱無從於上開不動產強制執行中參與分配，而訴願決定機關亦未查明，實
    難令原告信服。
  (二)民法第七百五十九條及強制執行法第九十八條第一項規定，明明係指在拍賣並發
    給權利移轉證明書之日起，才負有繳納稅捐之義務，移轉日之前，原告當然不必
    繳納非原告名義之地價稅款。原處分機關及訴願決定機關之解釋，顯有欠公允。
  (三)本件原處分機關僅依土地稅法第二十條第一項規定，這對一般之土地買賣，自應
    遵行，原告遍查所有法令，均無規定法院拍賣之房屋、土地自領得移轉證明書之
    日前非拍定人所有名義之稅捐仍應繳納？原告有必要負擔？
  (四)爰請求撤銷原處分及訴願決定。
乙、被告答辯意旨略以：
  (一)查現行地價稅為每年一次徵收，依土地稅法施行細則第二十條規定，應以八月三
    十一日為納稅義務基準日，各年（期）納稅義務人以納稅義務基準日土地登記簿
    所載之所有權人或典權人為納稅義務人。本件原告於九十年五月二十三日經由臺
    灣士林地方法院拍賣取得系爭土地，嗣於九十年五月三十一日辦理不動產移轉登
    記完竣，答辯機關所屬大同分處以原告為九十年地價稅納稅義務基準日土地登記
    簿所載之所有權人，核定課徵系爭土地九十年地價稅額計三七、○三八元，於法
    並無違誤。此有卷附臺灣士林地方法院不動產權利移轉證書影本，及台北市中山
    地政事務所土地登記謄本等資料附卷可稽。
  (二)原告所稱依民法第七百五十九條及強制執行法第九十八條規定，係指在拍賣並發
    給權利移轉證明書之日起，才負有繳納稅捐之義務，移轉日之前原告當然不必繳
    納非原告名義之地價稅款等云云。查土地稅法第三條第一項第一款規定，土地所
    有權人為地價稅之納稅義務人；復依民法第七百五十九條及強制執行法第九十八
    條第一項等規定，因強制執行取得不動產物權者，不以登記為要件；又拍賣之不
    動產，買受人自領得執行法院所發給權利移轉證書之日起，取得該不動產所有權
    。是本件系爭土地係經法院拍賣，由原告拍定並領得不動產移轉證書，原告即取
    得系爭土地之所有權。則原告於系爭九十年地價稅之納稅義務基準日（九十年八
    月三十一日）既為土地登記簿所載之所有權人，依前揭規定及財政部函釋意旨，
    原告即為系爭土地地價稅之納稅義務人，至臻明確；原告主張各節，應屬誤解法
    令。又原告主張依強制執行法第三十四條之一規定，地價稅款應參與分配乙節，
    查系爭土地九十年地價稅之納稅義務人為原告，且開徵日期自九十年十一月一日
    至同年十一月三十一日止，是答辯機關所屬大同分處自無法從上開不動產強制執
    行程序中參與分配，前述主張，亦屬誤解，無足採憑。從而，答辯機關所屬大同
    分處原核定系爭土地自九十年起以原告為納稅義務人核課地價稅，揆諸首揭法條
    及財政部函釋規定並無違誤，臺北市政府訴願決定遞予維持亦無不合。
  (三)爰請求駁回原告之訴。
    理  由
一、按「地價稅或田賦之納稅義務人如左：一、土地所有權人。」、「地價稅按每一
    土地所有權人在每一直轄市或縣（市）轄區內之地價總額計徵之。」、「地價稅
    基本稅率為千分之」及「地價稅由直轄市或縣（市）主管稽徵機關按照地政機關
    編送之地價歸戶冊及地籍異動通知資料核定，每年徵收一次，必要時得分二期徵
    收；其開徵日期，由省（市）政府定之。」，分別為土地稅法第三條第一項第一
    款、第十五條第一項、第十六條第一項前段及第四十條所明定。
二、本件原處分機關係以原告於九十年五月二十三日經法院拍賣取得系爭二筆土地，
    於九十年五月三十一日辦理不動產移轉登記完竣，核定課徵原告九十年期地價稅
    額三七、０三八元。原告則主張依民法第七百五十九條及強制執行法第九十八條
    第一項規定，係指在拍賣並發給權利移轉證明書之日起，才負有繳納稅捐之義務
    ，移轉日之前，原告當然不必繳納非原告名義之地價稅款；本件原處分機關僅依
    土地稅法第二十條第一項規定，對於領得土地移轉證明書之日前非拍定人所有名
    義之稅捐仍應繳納，並非合理云云，資為抗辯。
三、經查：
  (一)原告於九十年五月二十三日經由臺灣士林地方法院拍賣取得系爭土地，嗣於九十
    年五月三十一日辦理不動產移轉登記，有臺灣士林地方法院不動產權利移轉證書
    影本，及台北市中山地政事務所土地登記謄本等資料附原處分卷足憑，且為兩造
    所不爭執，堪信為真實。
  (二)依土地稅法施行細則第二十條第一項規定：「地價稅依本法第四十條之規定，每
    年一次徵收者，以八月三十一日為納稅義務基準日‧‧‧。各年（期）地價稅以
    納稅義務基準日土地登記簿所載之所有權人或典權人為納稅義務人。」，原告於
    九十年五月二十三日經由法院拍賣取得系爭土地，嗣於九十年五月三十一日辦理
    不動產移轉登記，已如上述；原處分機關以原告為九十年地價稅納稅義務基準日
    土地登記簿所載之所有權人，核定課徵系爭土地九十年地價稅額計三七、○三八
    元，原處分於法自無不合。
  (三)系爭二筆土地，原告係於九十年五月二十三日經由法院拍賣取得系爭土地，而土
    地九十年期地價稅開徵日期自九十年十一月一日至同年十一月三十日止，是原處
    分機關大同分處自無從於上開不動產強制執行程序中參與分配；是以原告主張依
    強制執行法第三十四條之一規定，原處分機關獨漏地價稅款，應係怠於參與分配
    乙節，容有誤解。
四、綜上所述，原處分依法自無不合，訴願決定予以維持，亦無違誤；原告徒執前詞
    ，聲請撤銷原處分及訴願決定，為無理由，應予駁回。
五、本件事證已臻明確，兩造其餘攻擊或防禦方法，與本院判決結果無涉，爰毋庸一
    一論列，併此敘明。
據上論結，本件原告之訴為無理由，爰依行政訴訟法第二百三十六條、第一百九十五
條第一項後段、第九十八條第三項前段，判決如主文。
中    華    民    國    九十二      年      六        月      十七      日
              臺 北 高 等 行 政 法 院   第 七 庭
                                      法  官  黃  秋  鴻
右為正本係照原本作成。
本件以訴訟事件所涉及之法律見解具有原則性者為限，始得於本判決送達後二十日內
向本院提出上訴狀並表明上訴理由，如已於本判決宣示後送達前提起上訴者，應於判
決送達後二十日內補具上訴理由（均按他造人數附繕本），且經最高行政法院許可後
方得上訴。
中    華    民    國    九十二      年      六        月      十七      日
                                      法院書記官  王琍瑩


司法院資訊處製作；財團法人民間司法改革基金會備份。
